【裁判字號】    87,重上,77
【裁判日期】    890523
【裁判案由】    侵權行為損害賠償
【裁判全文】
臺灣高等法院臺南分院民事判決  八十七年度重上字第七十七號
    上  訴  人    丁○○
    訴訟代理人    甲○○律師
    複  代理人    子○○      .
    被  上訴人    辛○○      .
    訴訟代理人    壬○○○    .
    被  上訴人    癸○○      .
    兼  右一人
    訴訟代理人    戊○○      .
    被  上訴人    庚○○      .
                  卯○○羅耀.
                              住台北市○○路○段一七五號七樓
                  己○○羅耀.
                              .
                  寅○○羅耀.
                              .
                  乙○○羅耀.
                              .
    兼右四人共同
    訴訟代理人    丑○○羅耀.
                              .
右當事人間請求侵權行為損害賠償事件，上訴人對於中華民國八十七年四月二十一日
臺灣雲林地方法院第一審判決（八十五年度重訴字第七九號）提起上訴，本院判決如
左：
      主      文
上訴駁回。
第二審訴訟費用由上訴人負擔。
      事      實
甲、上訴人方面：
  一、聲明：求為判決：（一）原判決（不利部分）廢棄。（二）被上訴人在第一審
      訴之駁回。（三）訴訟費用由被上訴人負擔。（四）如受不利判決，願預供擔
      保免為假執行。
  二、陳述：除與原判決記載相同者，予以引用外，補稱：
  （一）按「法院固得就鑑定人依其特別知識觀察事實，加以判斷而陳述之鑑定意見
        ，依自由心證判斷事實之真偽。然究鑑定人之鑑定意見可採與否，則應踐行
        調查證據之程序而後定其取捨，倘法院不問鑑定意見所由生之理由如何，遽
        採為裁判之依據，不啻將法院採證認事之職權委請鑑定人，與鑑定僅為一種
        調查證據之方法之趣旨，殊有違背。」，最高法院著有七十九年台上字第五
        四０號判例可稽。查原審判決不論不動產或動產均以中國不動產鑑定中心股
        份有限公司（下稱中國不動產鑑定中心）鑑定報告為唯一依據。然查：系爭
        燒燬房屋純屬逾六十年之木造房屋，鑑定中心竟以稅籍證明書所載Ｃ，是指
        ＲＢ（加強磚造）為鑑定基準，而原審則以加強磚造之房屋，仍難免有木造
        結構部分，作為本件判決依據。類此與事實大相逕庭之判決，其判決自有違
        法令。因此，對於系爭房屋是否以木造結構為主，自有調查之必要。
  （二）關於不動產部分：
      (一)鈞院八十七年十一月二十七日行準備程序時，中國不動產鑑定中心鑑定人林
        雨田證詞概略如左：
      1.房屋是依據當事人（指被上訴人等）所提之稅籍資料所載結構Ｃ即係ＲＢ即
        是加強磚造的意思。
      2.因火災燒過，要判斷結構困難。
      3.依鑑定報告之相片仍有建物存在，但基於客觀立場，才會參考稅籍證明資料
        。
      4.沒有在現場判斷是何種結構。
      5.加強磚造是以磚塊為主要建造，其殘值高、折舊慢；磚木造是以木頭佔大部
        分，殘值低、折舊快。
      (二)臺灣省建築師公會就「加強磚造」房屋定義加以解釋，經臺灣省建築師公會
        以內政部頒定之建築技術規則建築構造編函覆略以：「加強磚造之磚牆，係
        指磚牆上下均有鋼筋混凝土加強樑或基腳。左右均有鋼筋混凝土加強柱，與
        牆均固連成一體之牆壁‧‧‧」。至於加強磚造房屋應如何興建，上開函文
        有更詳細說明。
      (三)鈞院八十九年三月三日履勘現場，被上訴人四間房屋，除騎樓部分摻雜有鋼
        筋及三二四號（被上訴人癸○○所有）、三二六號（被上訴人丑○○等五人
        共有）後面加蓋廚房部分為鋼筋外，其餘大部分均為磚木結構；而所謂加強
        磚造，係指地基腳、樑、柱等必須用鋼筋混凝土連成渾然一體，始符規定，
        至於整體建物僅一小部分有鋼筋，斷非加強磚造者。
      (四)中國不動產鑑定中心覆函稱：「房屋稅籍證明僅用作建築物面積之參考，並
        無作為建物構造之依據；對於建築物構造係以報告書內所附之資料（相片）
        為依據；關於鑑定報告之出具，係以鑑定人員至現場實地勘測為準，故對於
        本公司鑑定人員作證時指稱該房屋構造為『加強磚造』，應為口誤所致；對
        於建物部分評估之最終價值本公司推定為‧‧‧壹萬柒仟捌佰元（新台幣‧
        下同）正，亦足以證明該建物為磚造之建築物」（參見該中心6.中金字
        第０六００一號函）。
      (五)被上訴人丙○○則自認：「我們房子自地上至屋頂都是磚造，樑、柱上是蓋
        安全瓦，‧‧‧只後面洗手間有鋼筋‧‧‧房子差不多有六十年左右。」。
        根據被上訴人所提稅籍資料，被上訴人癸○○（三二四號）房屋現值為八萬
        零九百元；丑○○等五人（三二六號）房屋現值為七萬零九百元；辛○○（
        三二八及三三０號）房屋現值為十二萬八千一百元；鑑定人既採用當事人（
        即被上訴人）所提稅籍資料，以判斷結構，何以捨稅籍資料房屋現值不採，
        反認上述系爭房屋每坪造價需一萬七千八百元，如此同一事證，強割為二，
        厚彼薄此，明顯不公平，不言可喻。
      (六)綜右比對，火災房屋純粹是磚瓦木結構，根本非「加強磚造」。乃鑑定人林
        雨田既不瞭解「加強磚造」與「磚木造」最基本常識，又「無自現場判斷是
        何種結構」，猶自稱是「基於客觀立場採當事人提供之稅籍資料」遂擅自認
        定火災房屋為「加強磚造」。事後再以該函粉飾其錯誤之鑑定，毫無專業知
        識的鑑定，原審未詳加勾稽，遽採為裁判之依據，其判決當然違背法令。
  （三）關於動產部分：
        如前所述，鑑定人林雨田就不動產專業知識既如此貧乏，其所屬公司且號稱
        是：「中國不動產鑑定中心股份有限公司」，茲以「不動產鑑定為中心」，
        竟對不動產鑑定外行，舉輕明重，則其對動產之鑑定結果，更是缺乏專業，
        難以採信，理由如后：
      (一)鑑定人林雨田就不動產之鑑定，一方面並無在現場判斷是何種結構；二方面
        又稱，因火災燒過，要判斷結構較困難。因此純以被上訴人提出之稅籍資料
        ，率爾認定火災房屋是屬「加強磚造」。如此錯誤的鑑定與其從事本件動產
        的鑑定方式如出一轍。按原審就動產部分判決理由如下：「鑑定報告參酌原
        告（被上訴人）提出明細表及卷附各項進貨憑證為據，並就實地勘查照相逐
        一核算，僅就現存可見之物品殘跡予以鑑價，其中貨品部分並依進貨之流量
        ，推估其存量求得，業據鑑測人員林雨田到場結證屬實，並有鑑定報告書所
        附之照片可憑，可堪採信」（參見原判決第五頁，理由四第三項）。
      (二)惟查：
      1.不動產部分，鑑定報告亦有照片，但鑑定人竟無在現場判斷是何種結構，外
        觀龐大建物竟無法判斷是何結構？何能判斷較細之動產？
      2.鑑測不動產無專業知識，為敷衍塞責或偏袒被上訴人，專以被上訴人所提供
        稅籍資料，竟指鹿為馬，將磚木瓦構造房屋，硬稱是「加強磚造」，猶自稱
        是「基於客觀立場」所下判斷，孰能置信？
      3.同理，動產部分，鑑定人亦係專以被上訴人所提供之明細表及各項進貨憑據
        而為判斷之基礎。茲不動產部分，是否有鋼筋樑柱應是一目瞭然，非常容易
        判斷之事，乃鑑定人竟稱：「因火災燒過，要判斷結構較困難」，而對真正
        難判斷遭燒燬之依物傢俱，鑑定人竟能斷定，其真實性，殊值懷疑。
      4.動產之鑑定，基本上是以被上訴人提供之明細表及進貨憑證為依據，此判斷
        與不動產方式雷同，上訴人否認之，請被上訴人舉證以實其說。
      (三)鑑定人既自稱未在現場判斷，而被上訴人戊○○又未經營服飾店，乃原審擅
        稱其經營服飾店兼住家，內部動產共損失七十萬一千八百二十元云云；然關
        於動產損失部分，被上訴人丑○○於原審請求五百十六萬四千八百元，被上
        訴人戊○○主張損失五百三十四萬八千四百二十六元，兩人均五百餘萬元，
        但原審判決丑○○損失十一萬九千八百七十元，而戊○○則准七十萬一千八
        百二十元，兩者相差近七倍，原審對此部分未說明何以此輕彼重之理由，且
        被上訴人事後所提之單據，上訴人均否認之，故原審係以何法律依據，判決
        上訴人應給付被上訴人戊○○七十萬一千餘元？顯有判決不備理由之違法。
      (四)被上訴人庚○○經營西裝社，觀原審所採絕大部分係以庚○○所提上游廠商
        提供之出貨單為憑，惟該出貨單所列時間係自災前半年至一個月前（即八十
        四年九月至八十五年一月），而八十五年二月十八日為春節過年，換言之，
        被上訴人庚○○在過年前所進之貨且為流動資產，應已變賣甚多；乃原審罔
        顧經驗法則，採被上訴人庚○○流動資產單據為準，自難令人信服。
  （四）綜右所述，鑑定報告不論是不產或動產均是採用被上訴人提供之資料為判斷
        基石，而其判斷又存有嚴重瑕疵。
  三、證據：除援用第一審所提證據外，並聲請向台灣省建築師公會函查〔加強磚造
      〕之定義及履勘現場，並訊問鑑定人林雨田。
乙、被上訴人方面：
  一、聲明：求為判決：（一）駁回上訴。（二）訴訟費用由上訴人負擔。
  二、陳述：除與原判決記載相同者，予以引用外，補稱：
  （一）系爭延平路三二四號房屋係被上訴人戊○○舅舅癸○○所有，由戊○○居住
        使用，被上訴人戊○○並未開設服飾店，僅係居住該處。
  （二）系爭延平路三二六號為被上訴人卯○○、己○○、寅○○、乙○○及丑○○
        之被繼承人羅耀輝所有，當住家使用，地基係以石塊構建，樑柱部分則用鋼
        筋建造。系爭延平路三二八號、三三０號係磚造，樑為木造，後面有磚造之
        增建物，其二樓地板為鋼筋混凝土造；其中延平路三二八號為原被上訴人丙
        ○○經營機車行兼住家；延平路三三０號，則為被上訴人庚○○經營新隆西
        服店並存放西裝褲。
  三、證據：援用第一審所提之證據。
丙、本院依職權調閱台灣雲林地方法院檢察署（下稱雲林地檢署）八十五年度偵字第
    一０九八號上訴人公共危險刑案偵審全卷。
      理      由
一、本件被上訴人起訴主張：上訴人在其所有坐落雲林縣西螺鎮○○路三一八號、三
    二０號、三二二號房屋經營碾米廠兼住家，明知上開房屋係水泥加強磚木造二樓
    建築，已非常老舊，應注意檢查電路設備，防止火災發生，竟疏未注意，致於八
    十五年二月四日凌晨三時五十四分許，上開延平路三二二號靠三二０號閣樓處，
    因用電設備年久失修，導致電線走火，大火自延平路三二二號延燒至三一八號、
    三二０號、並燒燬被上訴人癸○○所有之三二四號（由被上訴人戊○○居住使用
    ）、被上訴人卯○○、己○○、寅○○、乙○○及丑○○之被繼承人羅耀輝所有
    之三二六號、被上訴人辛○○所有之三二八號（出租丙○○經營機車行兼住家）
    及三三０號（出租被上訴人庚○○經營新隆西服店並存放西裝褲）等現供人使用
    之房屋，分別造成被上訴人房屋及屋內財產之損害，爰依侵權行為之法律關係，
    求為命上訴人應賠償上訴人(一)辛○○三百七十四萬元；(二)戊○○五百三十四萬八
    千四百二十六元；(三)癸○○四百五十五萬五千元；(四)庚○○二百六十二萬元；(四)
    卯○○、己○○、寅○○、乙○○及丑○○（被繼承人羅耀輝）二百四十七萬元
    ；及均自原審〔刑事附帶民事起訴狀〕繕本送達之翌日起至清償日止，按年息百
    分之五計算之利息之判決等語〔原審判命上訴人應給付被上訴人(一)辛○○一百二
    十五萬零五百十三元；(二)癸○○六十六萬零一百四十元；(三)戊○○七十萬一千八
    百二十元；(四)庚○○一百十九萬一千一百五十三元；(五)卯○○、己○○、寅○○
    、乙○○及丑○○六十五萬八千五百二十四元；及均自八十五年八月三日起算之
    法定遲延利息；被上訴人就敗訴部分均未聲明不服；原被上訴人丙○○及被上訴
    人丑○○就動產損害部分另在本院成立訴訟上之和解〕。
二、上訴人則以：系爭燒燬之房屋純屬逾六十年之木造房屋，中國不動產鑑定中心以
    稅籍資料所載Ｃ，係指ＲＢ（加強磚造）為鑑定基準，所為鑑定已有不實；又鑑
    定人既採用被上訴人所提稅籍資料，以判斷結構而鑑定，竟捨稅籍資料房屋現值
    不採，明顯不公平；再者，動產部分，中國不動產鑑定中心亦係以被上訴人提供
    之明細表及進貨憑證為依據，並未佐以其他證據，所為之鑑定報告顯非真實等語
    ，資為抗辯。
三、被上訴人主張上訴人在其所有坐落前揭延平路三一八號、三二０號、三二二號房
    屋經營碾米廠兼住家，明知上開房屋係水泥加強磚木造二樓建築，已非常老舊，
    應注意檢查電路設備，防止火災發生，竟疏未注意，致因用電設備年久失修，於
    八十五年二月四日凌晨三時五十四分（刑事判決認定三十五分）許，上開延平路
    三二二號靠三二０號閣樓處，電線走火，因而燒燬被上訴人癸○○所有之三二四
    號（由被上訴人戊○○居住使用）、被上訴人卯○○、己○○、寅○○、乙○○
    及丑○○之被繼承人羅耀輝所有之三二六號、被上訴人辛○○所有之三二八號（
    出租丙○○經營機車行兼住家）及三三０號（出租被上訴人庚○○經營新隆西服
    店並存放西裝褲）等現供人使用之房屋，分別造成被上訴人房屋及屋內財產之損
    害之事實，已經原審勘驗及囑請中國不動產鑑定中心鑑定明確，分別製有勘驗筆
    錄（參見原審卷第九八－九九頁）及鑑定報告書足參（外放），並經本院勘明在
    卷，製有勘驗筆錄可稽（參見本院卷第八０－八四頁），而上訴人確因就其所
    有上開老舊房屋，應注意並能注意定期檢查屋內之電路設備，以防止火災發生，
    竟疏未注意定期檢查並修理更換老舊電線，致於前開時間，因上開三二二號靠三
    二０號閣樓處電線走火，因而燒燬被上訴人癸○○所有之三二四號、被上訴人卯
    ○○、己○○、寅○○、乙○○及丑○○之被繼承人羅耀輝所有之三二六號、被
    上訴人辛○○所有之三二八號及三三０號房屋，因經原審法院刑事庭認涉有公共
    危險過失犯行，判處有期徒刑五月（得易科罰金）確定在案，有本院依職權調取
    之雲林地檢署八十五年度偵字第一０九八號及原審法院八十五年度易字第四八四
    號公共危險刑案偵審全卷可按，復為上訴人所不爭，自堪信為真實。
四、按因故意或過失，不法侵害他人之權利者，負損害賠償責任，民法第一百八十四
    條第一項前段定有明文。查本件上訴人因前揭過失行為而燒燬被上訴人前開房屋
    及屋內動產，則被上訴人所受之損害，顯係上訴人之過失行為所致，其間自有相
    當因果關係，從而被上訴人依侵權行為之法律關係，請求上訴人賠償渠等之損害
    ，自非無據。又負損害賠償責任者，除法律另有規定或契約另有訂定外，應回復
    他方損害發生前之原狀；又不能回復原狀或回復顯有重大困難者，應以金錢賠償
    其損害；又損害賠償，除法律另有規定或契約另有訂定外，應以填補債權人所受
    損害及所失利益為限。依通常情形，或依已定之計劃、設備或其他特別情事，可
    得預期之利益，視為所失利益，民法第二百十三條第一項、第二百十五條、第二
    百十六條分別定有明文。所謂回復原狀，並非回復至原來之狀態，乃指回復至原
    來應有之利益狀態而言，故應以金錢賠償時，自應以請求或起訴時之利益狀態（
    即市價）為衡量標準（最高法院七十六年度台上字第四三八號、八十三年度台上
    字第一八０九號判決參照）。查被上訴人之房屋及動產，因本件火災而燬損，顯
    有不能回復原狀及回復原狀有重大困難之情形；又本件損害賠償事件，上訴人願
    以金錢為賠償，惟因兩造間就應賠償金額多寡，差距過大，未能成立調解，為上
    訴人於原審所自認，並有其提出之聲請調解書、調解不成立證明書（均影本‧參
    見原審卷第二四－二五頁）可憑，則被上訴人請求上訴人以金錢賠償渠等所受之
    損害，自無不合。
五、被上訴人辛○○主張系爭三二八號房屋出租予原被上訴人丙○○，月租為二千元
    ，因本件火災而損失一年租金為二萬四千元；三三０號房屋出租予被上訴人庚○
    ○，月租為三千元，因本件火災而損失一年租金為三萬六千元等情，為原被上訴
    人丙○○及被上訴人庚○○分別陳明在卷（參見原審卷第一０六頁），復為上訴
    人所不爭；又依原被上訴人丙○○及被上訴人庚○○於原審陳稱：渠等係長期承
    租，已承租十餘年，若房屋沒有燒燬，仍會繼續承租等語（參見原審卷第一０六
    頁），足認被上訴人將系爭三二八號及三三０號房屋出租予原被上訴人丙○○及
    被上訴人庚○○而收取租金，在通常情形下，為其利用系爭房屋，可得預期之收
    益，揆諸民法第二百十六條第二項規定，可認係被上訴人辛○○所失之利益，自
    得請求上訴人賠償之；又上訴人與被上訴人辛○○既未能成立調解，其原因非可
    歸咎於被上訴人辛○○，則上訴人主張被上訴人辛○○自八十五年六月二十一日
    以後，不得再請求出租系爭房屋可得預期之租金收入云云，並無可取；因之，被
    上訴人辛○○請求上訴人賠償其在通常情形下，出租上開房屋可得預期之一年租
    金收入，並無可歸責之因素存在，則上訴人依民法第二百十七條第一項規定，主
    張免除其給付義務云云，亦非可取；從而，被上訴人辛○○請求上訴人賠償其將
    系爭房屋分別出租予原被上訴人丙○○及被上訴人庚○○可得預期之一年租金額
    ，分別為二萬四千元及三萬六千元，洵屬正當。至系爭三二四號房屋為被上訴人
    癸○○所有，係無償提供被上訴人戊○○使用，已經被上訴人戊○○於原審陳稱
    明確（參見原審卷第一０六頁反面），足見被上訴人癸○○平日並未將系爭三二
    四號房屋出租，則在通常情形下，並無可得預期之租金收入，則其請求上訴人賠
    償二年間每月所減少之租金收入五千元合計十二萬元云云，自屬無據。
六、又被上訴人主張因本件火災所受之損害額(一)癸○○為四百四十三萬五千元；(二)戊
    ○○為五百三十四萬八千四百二十六元；(三)卯○○、己○○、寅○○、乙○○及
    丑○○為二百四十七萬元；(四)辛○○為三百六十八萬元；(五)庚○○為二百六十二
    萬元等情，雖為上訴人所否認，並以前揭各情詞置辯，但查：
（一）原審囑託中國不動產鑑定中心就被上訴人因本件火災所受損害額鑑定結果認：
    (一)不動產部分：
    1.三二四號房屋（被上訴人癸○○所有）：
    (1)保存登記部分：六六０、一四０元；
    (2)未保存登記部分：二八０、八０八元（參見鑑定報告書第二一頁）。
    2.三二六號房屋（被上訴人卯○○、己○○、寅○○、乙○○及丑○○之被繼承
      人羅耀輝所有）：
    (1)保存登記部分：六五八、五二四元；
    (2)未保存登記部分：六一、六００元（參見鑑定報告書第二一頁）。
    3.三二八、三三０號房屋（被上訴人辛○○所有）：
    (1)保存登記部分：一、一九０、五一三元；
    (2)未保存登記部分：一九六、六八０元（參見鑑定報告書第二二頁）。
    該鑑定中心就系爭房屋價值之鑑定，係以(一)附近地區調查案例資料；(二)影響因素
    修正〔1.情況修正；2.期日修正；3.區域因素修正〔(1)土地使用管制；(2)交通運
    輸；(3)公共建設。〕；4.個別因素修正〔1.交通運輸；2.建物條件；3.發展趨勢
    ；4.其他因素；(三)試算土地比準價格。(四)標的附近之建物單價推定；而依上開各
    種情狀據以推定目前標的附近之市場建物單價為每坪一萬七千八百元，且上開〔
    個別因素修正〕項目中之建物條件，已將使用時間列入考量，並以目前市價行情
    做為參考，而鑑定出系爭房屋目前市價行情，有鑑定報告書可稽（參見該鑑定報
    告書第一二、一四－二０頁）。足見中國不動產鑑定中心鑑定系爭房屋價值時，
    已斟酌各項足以影響房屋及市場價值之因素，並實地勘察，拍攝現場照片附於鑑
    定報告書以供佐參，顯無失偏之情事，而被上訴人提供之房屋稅籍證明書及土地
    所有權狀等之資料，係做為「坪數」及「價值推定」之依據等情，亦據該中心載
    明鑑定報告書（參見鑑定報告書第一一頁），且該中心八十八年六月二十一日中
    金字第０六００一號函又明確覆稱：「根據本公司鑑定報告書所載：房屋稅籍證
    明僅用作建築物『面積』之參考，並無作為建物構造之依據；對於建築物構造係
    以報告書內所附之資料（照片）為依據。」等語（參見本院卷第一一九頁），
    足見鑑定人林雨田於原審所稱：「我們鑑定是以稅捐機關所認定之結構為準。」
    （參見原審卷第一四九頁反面）及在本院又稱：有關房子結構部分是依當事人所
    提之稅籍證明資料為依據等語（參見本院卷第七九頁反面），顯與該中心鑑定報
    告書所載鑑定系爭房屋價值所斟酌之依憑不符；況且，依該中心於系爭房屋經火
    災後勘察現場所拍攝之照片所示，仍足以研判系爭房屋之結構，而本院勘驗現場
    時仍可看出(1)系爭三三二四號房屋（被上訴人癸○○所有）之樑柱為木材，磚造
    牆壁，屋簷柱子亦為磚造，屋後增建之房屋則為鋼筋造，二樓頂樑為木造；(2)系
    爭三二六號房屋（被上訴人卯○○、己○○、寅○○、乙○○及丑○○之被繼承
    人羅耀輝所有），屋簷為鋼筋橫樑，屋內有燒焦木材，屋後增建部分之二樓頂樑
    為木造，一、二樓層間為鋼筋造，屋後增建之廚房為鋼筋造；(3)系爭三二八、三
    三０號房屋（被上訴人辛○○所有），屋內有燒焦之木材及磚塊，騎樓之屋簷有
    鋼筋，牆壁為磚造之構造（參見本院卷第八二頁），而該鑑定人又稱：「因火
    災燒過，要判斷結構較困難。」、「沒有（自現場判斷是何種結構）。」等語（
    參見本院卷第七九頁反面、八０頁），顯見該鑑定人在原審及本院所為之上開
    陳述，並不足以否定或推翻該中心依系爭房屋現場狀況所為之鑑定結果。又該鑑
    定人在本院固稱：「我們是依當事人所提之稅籍證明資料所載ＲＢ造即加強磚造
    ‧‧‧來評估認定的」等語（參見本院卷第七九頁反面），然另稱：「加強磚
    造是以磚塊為主要建造」（參見本院卷第八０頁反面），固與台灣省建築師公
    會八十七年十二月十四台建師鑑字第三七四七號函送有關內政部頒定之建築技術
    規則建築構造編有關「加強磚造」房屋之定義（參見本院卷第八四、八五頁）
    ，關於【加強磚牆】規定「加強磚造之磚牆，係指磚牆上下均有鋼筋混凝土加強
    樑或基腳。左右均有鋼筋混凝土加強柱，與牆均固連成一體之牆壁；加強磚造之
    磚牆，其加強樑與加強柱，應在牆壁砌造完成後，再行澆置混凝土，使加強樑及
    柱能與磚牆連成一體。」，然與系爭房屋為磚牆構造之情形並無不合，足見該鑑
    定人所為上開陳述，應係對「加強磚造」房屋之認知與法規所定之定義不同所致
    ，並不影響該中心依現場勘察結果所為之鑑定。上訴人徒以中國不動產鑑定中心
    之上開鑑定人所為之前揭陳述，遽指該鑑定中心以系爭房屋之稅籍證明書所載為
    Ｃ，是指ＲＢ（加強磚造）為鑑定基準，並指摘該鑑定中心之鑑定缺乏專業知識
    云云，委無可取。又系爭房屋稅籍證明書所載之「現值」，僅係稅捐稽徵機關據
    以課徵房屋稅之參考，並不足以作為房屋實際價值之證明，上訴人並未提出足以
    推翻中國不動產鑑定中心鑑定結果正確性之實證，徒以系爭房屋稅籍證明書所載
    之現值，而抗辯前開鑑定之結果不公平云云，亦非可採。按所謂回復原狀，既指
    回復至原來應有之利益狀態而言，有如前述，故不應單以造價成本為基準，計算
    其使用年限之折舊，仍應綜合各項修正因素以評定其燬損時之市價，從而，中國
    不動產鑑定中心鑑定結果，認系爭燬損之房屋每坪價值為一萬七千八百元，並無
    不可採用之理由。是以上訴人雖舉《八十三年國內各縣市建築物造價成本參考表
    》（影本‧參見原審卷第一二三頁），而主張雲林縣二層樓房ＲＣ結構新建成本
    不過二萬五千元，據以指摘前開鑑定報告書所載每坪一萬七千八百元之價值與實
    不符云云，應係未明房屋「造價」成本與實際「價值」不同所生之誤會，亦非可
    信。從而，中國不動產鑑定中心就系爭房屋實地勘察鑑定之前開價值，自屬可信
    。則以該中心之鑑定結果為認定系爭房屋之損失價額，自無違反最高法院七十九
    年台上字第五四０號判例可言。至系爭房屋固有增建之未保存登記部分，並經中
    國不動產鑑定中心鑑定其價值如前所述，然該部分之鑑定，僅係依被上訴人提供
    之不動產損害明細表鑑定，並未實地測量等情，為前開鑑定人林雨田陳明在卷（
    參見原審卷第一五０頁），自難期正確無誤，且原審將該部分剔除，被上訴人癸
    ○○、卯○○、己○○、寅○○、乙○○、丑○○及辛○○並未聲明不服，則關
    於系爭房屋之未保存登記部分之損害，即無再予審究之餘地。又前開鑑定報告書
    雖並列有系爭房屋內部裝潢損失之價值，然該部分經原審認鑑定時既已將各項市
    場因素考量在內，評估各建物之市價，不應重複計算其價值而剔除後，被上訴人
    癸○○、卯○○、己○○、寅○○、乙○○、丑○○及辛○○亦未聲明不服，亦
    無再審究之理由。
    (二)動產部分：
    1.三二四號房屋（被上訴人戊○○部分）：一、一一五、八二０元（參見中國不
    動產鑑定中心八十七年三月十三日評中雨字第０九００二號函－原審卷第一二
    四頁）。
    3.三三０號房屋（被上訴人庚○○部分）：一、一九一、一五三元（參見鑑定報
    告書第三一－三五頁）。
    該鑑定中心就系爭房屋內動產價值之鑑定，係以被上訴人提供之動產明細、進貨
    單等資料，並就現場所發現之毀損物品，參照法定折舊及市場價值評估計算（參
    見鑑定報告書第一一、二四頁），其中貨品部分並依進貨之流量，推估其存量求
    得，亦經鑑定人林雨田陳明在卷（參見原審卷第一五０頁反面），核其情形，並
    未逾越一般居家及經商之合理使用及營業之範圍，應屬可信；上訴人空言指摘該
    鑑定中心之鑑定缺乏專業知識，而否認其鑑定之真實性云云，已非可採；又房屋
    因火災燒燬，屋內財產鮮能倖存，如欲受害人具體舉證證明被燒燬物品之明細及
    價值，顯然強人所難而有失公平，前開鑑定報告就現物殘跡及進貨流量，採取推
    估之方式計算鑑定其價值，不失為合理可信之鑑定方法；上訴人並未舉出具體之
    反證，徒以八十五年二月十八日為春節過年，遽爾主張被上訴人庚○○在過年前
    所進之貨應已變賣甚多，而否認被上訴人庚○○有鑑定報告書所列之金額損失，
    乃係其個人主觀之臆測之詞，並不足信；又上訴人亦未舉出被上訴人戊○○並無
    鑑定報告所列財產損失之實證，徒以與被上訴人丑○○主張受損之金額差距，而
    否認鑑定報告之真實性，亦非可信。至鑑定報告書雖列被上訴人戊○○之受損財
    產「汽車」之鑑定價值為四一四、０００元（參見鑑定報告書第二五頁），惟該
    汽車係訴外人洪素春所有，已經被上訴人自承在卷（參見原審卷第一五０頁反面
    ），並有被上訴人於原審提出之八十五年汽車燃料使用費繳款書（影本‧參見原
    審卷第四三頁）足憑，則該部分之損失，即不能列為被上訴人戊○○之損害，自
    應予以剔除，則剔除該部分後，被上訴人戊○○所受之損害額為七０一、八二０
    元。
七、綜右所述，被上訴人主張所受之損害額為(一)辛○○：一、二五０、五一三元〔即
    房屋燒燬損失：一、一九０、五一三元＋一年租金損失：六０、０００元〕；(二)
    癸○○：六六０、一四０元〔即房屋燒燬損失〕；(三)戊○○：七０一、八二０元
    〔即財物（動產）燒燬損失〕；(四)卯○○、己○○、寅○○、乙○○、丑○○：
    六五八、五二四元〔即渠等被繼承人羅耀輝房屋燒燬損失〕；(五)庚○○：一、一
    九一、一五三元〔即財物（動產）燒燬損失〕；渠等主張超過上開金額部分，即
    屬無據，要難採信。因之，被上訴人請求上訴人應各賠償渠等上開主張所受之損
    害額，即非無據，應予准許；渠等請求上訴人賠償超過上開應准許之金額，並非
    正當，要難准許；又按給付有確定期限者，債務人自期限屆滿時起，負遲延責任
    。給付無確定期限者，債務人於債權人得請求給付時，經其催告而未為給付，自
    受催告時起，負遲延責任。其經債權人起訴，或依督促程序送達支付命令者，與
    催告有同一之效力。八十九年五月五日修正公布施行前民法第二百二十九條第一
    、二項分別定有明文；又遲延之債務，以支付金錢為標的者，債權人得請求依法
    定利率計算之遲延利息。但約定利率較高者，仍從其約定利率；而應付利息之債
    務，其利率未經約定，亦無法律可據者，週年利率為百分之五；亦為同法第二百
    三十三條第一項及第二百零三條所明定。查本件被上訴人請求上訴人應賠償之金
    額，並未定有給付之期限，則被上訴人請求自〔刑事附帶民事起訴狀〕繕本送達
    被上訴人之翌日起，按年息百分之五計算之利息，並未逾上開規定之範圍，自無
    不合；查被上訴人〔刑事附帶民事起訴狀〕繕本係於八十五年八月二日送達上訴
    人收受，為上訴人所不爭，則被上訴人請求上訴人自八十五年八月三日起至清償
    日止，按年息百分之五計算之利息，洵屬正當。原審因而命上訴人應給付被上訴
    人(一)辛○○一百二十五萬零五百十三元；(二)癸○○六十六萬零一百四十元；(三)戊
    ○○七十萬一千八百二十元；(四)卯○○、己○○、寅○○、乙○○、丑○○六十
    五萬八千五百二十四元；(五)庚○○一百十九萬一千一百五十三元；及均自八十五
    年八月三日起至清償日止，按週年利率（年息）百分之五計算之利息；並依兩造
    之聲請酌定相當之擔保金額為准免假執行之宣告，復駁回被上訴人其餘之請求（
    含敗訴部分之假執行聲請），核無不合；上訴意旨猶執前詞指摘原審關於不利之
    部分為不當，而聲明廢棄，為無理由，應予駁回。又上訴人〔上訴聲明〕雖僅表
    明求為廢棄原判決，而未指明不利之部分，惟稽其上訴理由所爭執者，乃對原審
    命其給付部分不服，則其對原審判決不服之程度，應僅限於不利之部分，始符其
    聲明上訴之真意，自應以不利之部分為其聲明不服之範圍，附此明。
八、兩造其餘主張及舉證，均不影響本院所為之前開論斷，自無再予一一審論之必要
    ，併此明。
九、據上論結，本件上訴為無理由，依民事訴訟法第四百四十九條第一項、第七十八
    條，判決如主文。
中      華      民      國    八十九    年    五      月    二十三      日
                          臺灣高等法院臺南分院民事第四庭
~B1審判長法官  王  惠  一
~B2      法官  吳  上  康
~B3      法官  蘇  清  恭
右為正本係照原本作成。
上訴人如對本判決上訴，須於判決送達後二十日內向本院提出上訴狀（須附繕本九份
）；未表明上訴理由者，應於上訴後二十日內向本院提出理由書（須附繕本九份）。
中      華      民      國    八十九    年    五      月    二十三      日
~B法院書記官  李  淑  華
【附記】：
民事訴訟法第四百六十六條之一：
I對於第二審判決上訴，上訴人應委任律師為訴訟代理人。但上訴人或其法定代理人
  具有律師資格者，不在此限。
II上訴人之配偶、三親等內之血親、二親等內之姻親，或上訴人為法人、中央或地方
  機關時，其所屬專任人員具有律師資格並經法院認為適當者，亦得為第三審訴訟代
  理人。


司法院資訊處製作；財團法人民間司法改革基金會備份。
